【裁判字號】    92,訴緝,20
【裁判日期】    920723
【裁判案由】    殺人未遂等
【裁判全文】
臺灣彰化地方法院刑事判決                          九十二年度訴緝字第二號
    公  訴  人  臺灣彰化地方法院檢察署檢察官
    被      告  甲○○
右列被告因殺人未遂等案件，經檢察官提起公訴（八十一年度偵字第六五一八號），
本院判決如左：
    主      文
甲○○殺人，未遂，處有期徒刑柒年。
制式左輪手槍壹枝及子彈貳顆均沒收。
    事      實
一、甲○○認其於民國八十一年七月底、八月初某日，在彰化縣二林鎮某ＫＴＶ遭謝
    通運毆打、侮辱，心有未甘，其於八十一年八月十八日凌晨得知謝通運在彰化縣
    二林鎮○○路二三二八號洪金崙家中，意基於殺人之犯意，遂至彰化縣芳苑鄉○
    ○村○○路路○段施正宏家中，向施振鴻（已於民國八十六年九月十日死亡）借
    得制式左輪手槍一枝及子彈六顆後，隨即持該已上膛之制式左輪手槍至洪金崙上
    開住處，因洪金崙住處大門未鎖，甲○○乃持槍直接從大門進入客廳，並推開中
    間相隔之塑膠拉門，即見謝通運與洪金崙、張文發及陳坤長等四人正在後廳打麻
    將，甲○○隨即持該左輪手槍朝謝通運連開四槍，其中一發射中左鎖骨子彈貫穿
    造成左鎖骨骨折、一發射中右手掌貫穿、一發射中左上臂，另一發則射中沙發，
    甲○○見謝通運傷重昏迷流血倒地即迅速逃離現場，嗣後謝通運經在場之人迅速
    送醫急救後，始倖免於死。事後警方並在洪金崙上開住處起出已擊發之子彈彈頭
    二顆。
二、案經彰化縣警察局二林分局報請台灣彰化地方法院檢察署檢察官偵查起訴。
    理      由
一、訊據被告甲○○固坦承持已上膛之制式左輪手槍朝被害人謝通運連開四槍致被害
    人謝通運因而受傷倒地之事實不諱，惟矢口否認有何殺人未遂犯行，辯稱：因我
    突然想到謝通運在ＫＴＶ毆打、侮辱我，我想要出口怨氣而已，我只是想要打斷
    他的手而已，我並沒有要置謝通運於死之意思云云。惟查，右揭事實業據被害人
    謝通運於警訊中指述甚詳，核與證人楊勝賢及案發時在場之證人洪金崙、陳坤長
    、張文發證述情節相符，並有在洪金崙上開住處起出之已擊發之子彈彈頭二顆扣
    案可資佐證。又被告係持制式左輪手槍朝謝通運連開四槍，其中一發射中左鎖骨
    子彈貫穿造成左鎖骨骨折、一發射中右手掌貫穿、一發射中左上臂，另一發則射
    中沙發，被告見被害人謝通運倒地即迅速逃離現場，而以手槍於一、二公尺之距
    離對人體射擊，足取人命，且本件被告並非以槍口貼近被害人謝通運之手部射擊
    ，故被告所辯其僅係要打斷被害人謝通運之手，顯係事後避重就輕之詞，不足採
    信，是以本件被告殺人之犯意甚明，就被告之年紀與經驗言無得諉為不知其所為
    會致人於死，被告乃明知而猶有上開行為，故被告有殺人之犯意甚明。是以本件
    事證已臻明確，被告犯行堪予認定。
二、核被告所為，係犯刑法第二百七十一條第二項、第一項之殺人未遂罪及修正前槍
    砲彈藥刀械管制條例第七條第四項、第十一條第三項之未經許可無故持有手槍、
    子彈罪。被告持槍射擊被害人謝通運未生致死結果，為未遂，應依法減輕其刑。
    又被告犯本件之罪後，槍砲彈藥刀械管制條例先於八十五年九月二十五日修正公
    布同月二十七日生效施行（僅修正公布第四條、第六條、第十三條之二、第十四
    條條文，與本案之罪名無涉），復於八十六年十一月二十四日修正公布，並自同
    年月二十六日生效施行（修正公布全文二十五條），比較該次修正前後之規定，
    槍砲彈藥刀械管制條例第七條第四項之法定刑為「處一年以上七年以下有期徒刑
    」，修正為「處五年以上有期徒刑，併科新台幣一千萬元以下罰金」，同條例第
    十二條第四項（修正前為第十一條第三項），未經許可持有子彈者，亦修正為「
    處五年以下有期徒刑，併科新台幣三百萬元以下罰金」，則被告所涉前開持有槍
    砲、彈藥之罪，自以修正前規定之刑罰較輕，有利於被告，應依刑法第二條第一
    項但書之規定，適用修正前之各該規定。被告同時持有前開手槍及子彈，係一行
    為觸犯前開二罪名，為想像競合犯，應從一重論以未經許可無故持有手槍罪。被
    告所犯持有制式手槍罪與殺人未遂罪間，有方法、目的之牽連關係，為牽連犯，
    應從一重論以殺人未遂罪。爰審酌被告犯罪之動機、方法、手段、所生危害及犯
    罪後之態度等一切情狀，量處如主文所示之刑，以示懲儆。本件被告作案用之制
    式左輪手槍一枝及尚未擊發之子彈二顆均係違禁物，雖均未扣案，惟無法證明業
    已滅失，故仍應依法宣告沒收；另業已擊發之子彈彈頭因非違禁物，故不另予宣
    告沒收，附此敘明。
據上論斷，應依刑事訴訟法第二百九十九條第一項前段，修正前槍砲彈藥刀械管制條
例第七條第四項、第十一條第三項，刑法十一條前段、第二條第一項後段、第二百七
十一條第二項、第一項、第二十六條前段、第五十五條、第三十八條第一項第一款，
判決如主文。
中      華      民      國    九十二    年      七      月    二十三    日
                                  臺灣彰化地方法院刑事第二庭
                                      法      官
右正本證明與原本無異。
如不服本判決，應於判決送達後十日內，向本院提出上訴狀( 須附繕本 )。
告訴人或被害人對於判決如有不服具備理由請求檢察官上訴者，其上訴期間之計算係
以檢察官收受判決正本之日期為準。
附錄法條
刑法第二百七十一條
殺人者，處死刑、無期徒刑或十年以上有期徒刑。
前項之未遂犯罰之。
預備犯第一項之罪者，處二年以下有期徒刑。
修正前槍砲彈藥刀械管制條例第七條第四項
修正前槍砲彈藥刀械管制條例第十一第三項


司法院資訊處製作；財團法人民間司法改革基金會備份。
